【裁判字號】    89,家抗,116
【裁判日期】    900213
【裁判案由】    選定遺產管理人
【裁判全文】
臺灣高等法院臺中分院民事裁定  八十九年度家抗字第一一六號
      抗  告  人  丙○○
      送達代收人  甲○○
右抗告人因聲請選定遺產管理人事件，對於中華民國八十九年九月三十日臺灣臺中地
方法院八十九年度家聲字第二二七號所為裁定提起抗告，本院裁定如左：
      主      文
抗告駁回。
抗告程序費用由抗告人負擔。
      理      由
一、本件抗告人於原審聲請意旨略以：抗告人與乙○○為坐落彰化縣秀水鄉○○段四
    五五、四五五－二、四五五－三、四五八、四五八－二地號五筆土地之共有人，
    乙○○己於昭和七年十一月十五日（即民國二十一年十一月十五日）死亡，死亡
    時戶籍地為台中縣東勢郡新社庄水底寮字上水底寮二二五番地、而其繼承人有無
    不明，致上開共有之土地無人辦理繼承登記，爰依民法第一千一百七十八條第二
    款及一千一百七十八條之一規定，聲請選任財政部國有財產局中區辦事處為被繼
    承人乙○○之遺產管理人。
二、原法院以經查乙○○於民國二十一年七月十五日死亡，死亡後有繼承人李金山、
    許添福等人，而抗告人之代理人亦於原法院陳稱李金山、許添福均尚生存，只是
    不知居住何處，是本件並非繼承人有無不明，認其聲請為不合法，而駁回其聲請
    ，經核尚無不合。
三、抗告意旨略以：伊因要辦理共有物分割，乙○○之繼承人至今拒辦遺產繼承登記
    ，影響共有物分割之進行，伊依民法第一千一百七十七條、一千一百七十八條第
    二款、一千一百七十八條之一等相關規定，聲請指定乙○○之遺產管理人應為法
    之所許云云。
四、惟按繼承開始時，繼承人有無不明，而無親屬會議或親屬會議未於一個月內選定
    遺產管理人者，利害關係人得聲請法院選任遺產管理人，民法第一千七百七十七
    條、第一千一百七十八條第二項有明文規定，是利害關係人得聲請法院選任遺產
    管理人者，應以被繼承之繼承人有無不明為前提要件，此觀法條之規定甚明。本
    件被繼承人乙○○死亡，惟其生有子許添福，有戶籍謄本附卷可稽（見原審卷第
    七頁），且依抗告人所提出之乙○○繼承表，許添福仍尚存在（見原審卷第八十
    八頁），參以許添福亦有住所可查，此有抗告人所提出之土地登記簿謄本可稽（
    見原審卷第六十九頁）。依上所述，乙○○有繼承人許添福甚明，並非有無繼承
    人不明之情形，從而即不合於指定遺產管理人之要件，原法院駁回抗告人之聲請
    即無不合，抗告意旨仍執原詞指摘原裁定不當，求為廢棄原裁定，並指定遺產管
    理人，核無理由，應予駁回。
據上論結，本件抗告為無理由，爰裁定如主文。
中      華      民      國    九十      年      二      月      十三    日
~B1民事第三庭審判長法  官  陳照德
~B2                法  官  曾謀貴
~B3                法  官  蔡王金全
右為正本係照原本作成。
不得再抗告。
~B                書記官  林彩雲
中      華      民      國    九十      年      二      月      十三    日
                                                                        Ｌ


司法院資訊處製作；財團法人民間司法改革基金會備份。
